【裁判字號】    98,交聲,802
【裁判日期】    980630
【裁判案由】    違反道路交通管理處罰條例聲明異議
【裁判全文】
臺灣臺北地方法院交通事件裁定         98年度交聲字第802號
原處分機關  交通部公路總局臺北區監理所板橋監理站
異  議  人
即受處分人  甲○○
上列異議人即受處分人因違反道路交通管理處罰條例案件，對於
交通部公路總局臺北區監理所板橋監理站於民國九十八年三月十
二日板監裁字第裁41—C00000000號之裁決書（原舉發案號：北
縣警交大字第C00000000號）聲明異議，本院裁定如下：
    主  文
原處分撤銷。
甲○○不罰。
    理  由
一、按法院受理交通事件，準用刑事訴訟法之規定，道路交通管
    理處罰條例第八十九條前段定有明文。復按犯罪事實應依證
    據認定之，無證據不得認定犯罪事實，刑事訴訟法第一百五
    十四條第二項亦已明訂。又認定不利於被告之事實，須依積
    極證據，苟積極證據不足為不利於被告事實之認定時，即應
    為有利於被告之認定，更不必有何有利之證據；且刑事訴訟
    法上所謂認定犯罪事實之積極證據，係指適合於被告犯罪事
    實認定之積極證據而言，雖不以直接證據為限，間接證據亦
    包括在內，然而無論直接或間接證據，其為訴訟上之證明，
    須於通常一般之人均不致有所懷疑，而得確信其為真實之程
    度者，始得據為有罪之認定，倘其證明尚未達到此一程度，
    而有合理之懷疑存在時，自不能以推測或擬制之方法，以為
    有罪裁判之基礎，最高法院三十年度上字第八一六號、二十
    九年度上字第三一０五號、四十年度臺上字第八六號、七十
    六年度臺上字第四九八六號判例可資參照。是法院於審理行
    為人違反道路交通管理處罰條例案件，當踐行完畢調查證據
    之程序後，為事實之認定時，如就原處分機關所認定之行為
    人違規之事實仍有合理之訴訟上懷疑，而無法確信行為人確
    有該當於道路交通管理處罰條例各該處罰條文之構成要件事
    實時，即應對受處分人為有利之認定。
二、原處分意旨略以：異議人即受處分人甲○○於民國九十八年
    二月二十五日凌晨一時三十六分許，騎乘車號HUF-589號重
    型機車（下稱系爭車輛）行經臺北縣板橋市○○○街48巷口
    時，為原舉發單位臺北縣政府警察局板橋分局大觀派出所警
    員以酒精濃度測試器測試其呼氣酒精濃度達每公升零點三九
    毫克，遂以異議人有「酒駕，酒測值：0.39mg/L」之行為，
    違反道路交通管理處罰條例第三十五條第一項（漏載第一款
    ）之規定，於九十八年二月二十五日以北縣警交大字第C000
    00000號舉發違反道路交通管理事件通知單當場掣單舉發。
    嗣異議人於應到案日期九十八年三月十二日至原處分機關即
    交通部公路總局臺北區監理所板橋監理站到案，原處分機關
    認異議人確有「汽車駕駛人酒精濃度超過規定標準（0.25
    -0.4）」之違規行為，違反道路交通管理處罰條例第三十五
    條第一項第一款之規定，乃以板監裁字第裁41-C00000000號
    裁決書，裁處異議人罰鍰一萬五千元，並吊扣駕駛執照十二
    個月，施以道安講習，異議人於同日收受裁決書後，即當場
    繳納罰鍰新臺幣（下同）一萬五千元，惟並未辦理吊扣駕駛
    執照，異議人不服，乃於翌日提出本件聲明異議等語。
三、異議意旨略以：伊所有之國民身分證曾因遺失而於九十六年
    三月三日申請補發，惟其舊身分證卻遭人冒用，而以其名義
    登記為系爭車輛之所有權人，而該冒用其身分之犯罪嫌疑人
    ，除曾在上開時、地因酒後駕車被臨檢並查扣系爭機車在臺
    北縣政府警察局板橋分局之拖吊場所外，並曾於九十八年三
    月十二日至板橋監理站現場繳納罰鍰一萬五千元，另該嫌疑
    人尚曾於九十七年十二月十五日因騎乘系爭車輛亂丟煙蒂，
    遭臺北縣樹林市公所以其為系爭車輛登記所有權人之身分而
    予以裁罰，是懇請法院傳喚本人及犯罪嫌疑人當面處理，為
    此聲明異議等語。
四、經查：
  (一)某自稱姓名年籍均同異議人甲○○之人，於九十八年二月二
    十五日凌晨一時三十六分許，騎乘系爭車輛行經臺北縣板橋
    市○○○街48巷口時，為原舉發單位臺北縣政府警察局板橋
    分局大觀派出所警員以酒精濃度測試器測試其呼氣酒精濃度
    達每公升零點三九毫克，遂以「甲○○」有「酒駕，酒測值
    ：0.39mg /L」之行為，違反道路交通管理處罰條例第三十
    五條第一項之規定，於九十八年二月二十五日以北縣警交大
    字第C00000 000號舉發違反道路交通管理事件通知單當場掣
    單舉發，並當場查扣系爭車輛於原舉發單位之板橋拖吊場。
    而「甲○○」之友人「王淑惠」於上開交通違規案件之應到
    案日期即九十八年三月十二日至原處分機關代「甲○○」到
    案，並於領取裁決書後，即當場繳納罰鍰一萬五千元，惟並
    未辦理吊扣駕駛執照等情，雖有本件之舉發通知單、呼氣酒
    精濃度測試單、裁決書裁決書送達證書及臺北縣政府警察局
    逾期未領回車輛通知單各一紙在卷可稽。
  (二)惟上開交通違規事實，業據異議人即受處分人甲○○所否認
    。而其所辯：其於九十六年間曾遺失國民身分證，並於同年
    三月三日向戶政機關申請補發，而系爭車輛應係他人持其遺
    失之國民身分證所登記使用，並於事發當日冒用其名義接受
    警員之攔檢而遭裁罰等情，經本院依職權分別向臺中市西屯
    區戶政事務所及交通部公路總局臺北區監理所查詢異議人歷
    次補發國民身分證及系爭車輛之歷次過戶登記書之結果，可
    知異議人確曾於九十六年三月三日以其國民身分證已於同年
    一月十五日在臺北縣板橋市遺失為由，向戶政機關申請補發
    新國民身分證，而系爭車輛卻係於九十七年十一月七日由案
    外人蔡明振持異議人於九十五年七月二十日補發之舊國民身
    分證向監理機關辦理汽機車過戶申請登記予異議人，則異議
    人所辯：系爭車輛應係他人持其遺失之國民身分證所登記使
    用，並於事發時、地冒用其名義遭警攔查酒測，是其並非本
    件交通違規事件之實際行為人等語，尚非無據。
  (三)況本件經本院依職權調閱「甲○○」於九十八年三月十二日
    至交通部公路總局臺北區監理所板橋監理站繳納罰鍰並領取
    裁決書時之監視錄影畫面光碟，並與卷附本件裁決書之送達
    證書相比對之結果，可知上開罰鍰之繳納及裁決書之收受，
    均係由一性別為女性，自稱身分證字號為「Ｚ000000000」號
    之「王淑惠」所為，並非「甲○○」親自為之，惟經本院依
    該「王淑惠」所留之身分證字號輸入本院內政部戶政司戶役
    政資料電子閘門系統查詢之結果，因與邏輯不符而查無此號
    ，與該女留存於送達證書上「王淑惠」之姓名，應均為該女
    所虛構，而有逃避他人知悉其真實身分，並藉以查緝「甲○
    ○」之意甚明，則以異議人經查並無任何刑事犯罪紀錄，若
    本件交通違規事件確係其所為，其本人及代其辦理繳納罰鍰
    之親友，當可以真真實身分證字號及姓名，大大方方記載於
    裁決書之送達證書中，又豈有以假名及假身分證字號簽收送
    達證書之理，是異議人所辯：本件交通違規事件應係遭他人
    冒其姓名、年籍資料登記為系爭車輛所有權人後使用時所為
    一節，應屬實在。
  (四)此外，復查無其他積極證據足證異議人確有為前揭交通違規
    行為之事實，是揆諸前揭法條及判例意旨，當就異議人為有
    利之認定為宜。原處分機關不察，遽認異議人有前揭酒醉駕
    車之違規行為，並依道路交通管理處罰條例第三十五條第一
    項第一款之規定，裁罰異議人罰鍰一萬五千元，並吊扣駕駛
    執照十二個月，施以道安講習，與法即有未合。從而，本件
    異議為有理由，自應由本院將原處分撤銷，並諭知異議人不
    罰，以資適法。
據上論斷，應依道路交通案件處理辦法第二十條前段，裁定如主
文。
中    華    民    國    98    年    6     月    30    日
                臺灣臺北地方法院交通法庭
                              法  官  劉秀君
上正本證明與原本無異。
如不服本裁定，應於裁定送達後5日內向本院提出抗告狀。
                              書記官  吳俊龍
中    華    民    國    98    年    6     月    30    日


司法院資訊處製作；財團法人民間司法改革基金會備份。
